【裁判字號】    97,交聲,790
【裁判日期】    970821
【裁判案由】    交管條例聲異
【裁判全文】
臺灣板橋地方法院交通事件裁定         97年度交聲字第790號
原處分機關  交通部公路總局臺北區監理所板橋監理站
異  議  人  甲○○
上列受處分人即異議人因違反道路交通管理處罰條例案件，對於
交通部公路總局臺北區監理所板橋監理站於民國97年4 月17日所
為之板監裁字裁41-AVE754266號裁決處分，聲明異議，本院裁定
如下：
    主  文
異議駁回。
    理  由
一、原處分意旨略以：受處分人即異議人甲○○於民國96年7 月
    18日凌晨0 時20分許，騎乘車牌號碼JG5-966 號重型機車，
    行經有燈光號誌管制之臺北市○○街與安美街路口時闖紅燈
    ，經臺北市政府警察局內湖分局東湖派出所執勤警員當場以
    北市警交字第AVE754266 號違反道路交通管理事件通知單舉
    發，爰依道路交通管理處罰條例第53條第1 項、第63條第1
    項第3 款規定，處罰鍰新臺幣4500元，並記違規點數3 點等
    語。
二、異議意旨略以：異議人當天是於黃燈時通過路口，而非闖紅
    燈，當時曾與舉發員警爭執，惟仍無奈於罰單上簽名，希望
    舉發機關能提出違規照片為證。爰聲明異議，請求撤銷原處
    分云云。
三、按汽車（含機器腳踏車）駕駛人，行經有燈光號誌管制之交
    岔路口闖紅燈者，處新臺幣（下同）1800元以上5400元以下
    罰鍰；汽車駕駛人有第53條情形者，記違規點數3 點，道路
    交通管理處罰條例第53條第1 項、第63條第1 項第3 款分別
    定有明文。
四、查異議人確有於前開時、地闖紅燈之違規事實，業據證人即
    本件舉發之員警王凱正於本院訊問時證稱：本件是在臺北市
    ○○街、安美街路口，我當時是執行巡邏勤務，執勤的時間
    是零時至三時，當時是經過潭美街往安美街巡邏，該路口是
    Y 字型，我們是順著路右轉，當我們巡邏騎乘到路口中間時
    ，我當時判斷的是因為我是綠燈行進，且已經通過路口，而
    異議人從我的對面過來。當時異議人的機車行進方向，我不
    確定是從哪裡過來，但我是先等紅燈，待綠燈後就行進，但
    我們巡邏時，並不會在變燈後馬上行進，會等待一、二秒後
    才啟動，當時與我同向或對向等待紅燈變燈後，才一起行進
    ，所以我才會判斷異議人是闖紅燈。（問：是否記得當時攔
    下異議人的地點？）我們是通過路口後迴轉攔下異議人的。
    （問：對異議人稱為黃燈時通過該路口，是否可以解釋？）
    依照我們取締經驗，個人標準有不同，對於本件我認為異議
    人違規，是因為我們同向等紅燈時，一看起到綠燈後才會啟
    動，所以根據這樣的判斷，異議人的方向應該就是紅燈。（
    問：是否有與異議人的機車交會？）我不記得。但應該是在
    路口交會的。（問：是否記得靠近哪邊的路口？）我不記得
    。我要補充的是與我同向的機車也已經啟動了，異議人的機
    車還通過，因為在一方由綠燈轉換成紅燈時，並不代表另一
    方就會立刻從紅燈轉換為綠燈，仍會有幾秒鐘的秒差，且除
    了秒差外，我們還有等待一、二秒的情況才行進，所以異議
    人通過路口時，已有闖紅燈的情況等語明確；再參諸警員當
    庭繪製之現場圖所示，依警員所述其於取締異議人前之停等
    紅燈位置，及綠燈後行駛至路口與異議人會車時，確可清楚
    推知異議人通過路口時之號誌情形無誤，警員應無誤認之可
    能。又於未裝設科學儀器如自動感應攝影器材之路口，就闖
    紅燈之交通違規行為，因無法及時攝影取證，事實上亦僅能
    仰賴舉發員警目視為之，別無其他舉證之可能，如無其他證
    據顯示舉發員警有誤認或故意構陷之情事時，尚難以舉發員
    警無法提出其他證據佐證，即認其所述不可採信，否則該未
    裝設科學儀器之路口，即陷入駕駛人得任意違規狀態，自非
    妥適；況且交通警員製單舉發違反道路交通管理處罰條例所
    列之違規行為，係公務員基於職務上權力，依法就特定之具
    體事件所為具公法上效果之單方行政行為，基於公務員為公
    法上行為具有公信力之原則，該行政處分當可被推定為真正
    ，本此公信原則，立法者乃賦予行政機關制定違反道路交通
    事件統一裁罰標準及處理細則，使執勤警員得當機處分以達
    其維護交通秩序、安全之行政目的，查本件證人王凱正對異
    議人闖紅燈之違規情形與舉發經過均能詳為陳述，細繹其證
    述內容並無前後矛盾或與事理不符而存有瑕疵之處，審酌其
    與異議人並不相識而無嫌隙，應無甘冒偽證罪刑責風險而設
    詞構陷異議人之理，堪信係據實以陳。而本件異議人屢經本
    院傳喚均未到庭，且未能提出任何關於執勤員警舉發有誤之
    事證，復查無任何證據足資證明執勤員警有何捏造事實違法
    取締之不法情事，證人本於維護交通秩序、安全職責所為之
    舉發，自應受到合法、正確之推定，而得據以認定異議人上
    開違規之事實。因之本件異議人所為之異議，尚難憑採，是
    本件原處分機關就異議人之「駕車行經有燈光號誌管誌之交
    岔路口闖紅燈」行為，並以異議人逾越應到案期限60日以上
    繳納罰鍰或到案聽候裁決，援引道路交通管理處罰條例第53
    條第1 項、第63條第1 項第3 款及違反道路交通管理事件統
    一裁罰基準表規定，裁處異議人罰鍰4500元，並予記違規點
    數3 點，核無違法或不當，異議人聲明異議為無理由，應予
    駁回。
五、據上論斷，應依道路交通案件處理辦法第19條裁定如主文。
中    華    民    國    97    年    8     月    21    日
                      交通法庭  法  官  徐蘭萍
上列正本證明與原本無異。
如不服本裁定，應於裁定送達後五日內敘明抗告理由，向本院提
出抗告狀。
                                書記官  莊川億
中    華    民    國    97    年    8     月    22    日


司法院資訊處製作；財團法人民間司法改革基金會備份。
